【裁判字號】    97,抗,1273
【裁判日期】    970829
【裁判案由】    假處分
【裁判全文】
臺灣高等法院民事裁定                  97年度抗字第1273號
抗  告  人  震旦開發股份有限公司
法定代理人  甲○○
代  理  人  乙○○
抗告人因與相對人永慶營造股份有限公司間假處分事件，對於中
華民國97年7月3日臺灣板橋地方法院97年度裁全字第4295號所為
裁定提起抗告，本院裁定如下：
    主  文
抗告駁回。
抗告訴訟費用由抗告人負擔。
    理  由
一、聲請及抗告意旨略以：相對人前於民國（下同）94年7月8日
    向抗告人承租Minolta廠牌DI3510F機型（機號00000000）之
    數位機及同廠牌之QMS-2400W雷射印表機（機號0000000000
    ）、AFR-19雙面送稿機（機號00000000）、PI3505E列印控
    制器（機號00000000）、HDD 30GB字型硬碟（機號00000000
    ）、NC-4M網路卡（機號00000000）、SU-3傳真掃描（機號0
    0000000）、CD-4M置物桌（機號00000000）各1台（以下合
    稱系爭標的物）。依兩造租約附表「其他各期付款日」欄及
    第9條約定，相對人應按月繳交租金，且相對人如有違約、
    退票情事、財務情況惡化時，經抗告人書面通知，租約即為
    終止，相對人應即將系爭標的物返還抗告人。相對人自97年
    1月（即第31期）起即未給付租金，抗告人以97年5月16日存
    證信函終止租約並要求相對人返還系爭標的物，相對人卻置
    之不理，且經報載相對人發生財務危機，抗告人於97年5月1
    3日前往相對人公司處所時，發現已有相對人之債權人擬搬
    移置放相對人公司之動產抵債，其中第三人聯眾金融創投股
    份有限公司員工王偉浩亦在場協助相對人拒不返還抗告人所
    有之系爭標的物。抗告人為恐日後系爭標的物遭相對人遷移
    、讓與、抵押、設質、出租或其他不利處分等現狀變更，即
    使日後取得本案勝訴判決，亦有不能執行或甚難執行之虞，
    爰依民事訴訟法第532條規定聲請假處分，並願供擔保以補
    釋明之不足，聲請假處分。詎遭原裁定駁回，為此提起抗告
    等語。
二、原裁定以：系爭標的物係屬抗告人所有，抗告人所欲聲請假
    處分之財產既屬抗告人所有，則相對人自無處分、抵押、設
    質、出租等權利，抗告人無為假處分之必要性。又抗告人聲
    請假處分並未釋明假處分之原因，是本件假處分之聲請無從
    准許，應予駁回等語。
三、按債權人就金錢請求以外之請求，欲保全強制執行者，得聲
    請假處分。假處分，非因請求標的之現狀變更，有日後不能
    強制執行，或甚難執行之虞者，不得為之。民事訴訟法第53
    2條定有明文。而是否有不能或甚難強制執行之虞者，應就
    該標的本身客觀判斷，債權人主觀上之疑慮或債務人單純否
    認權利，尚非已足。又請求及假扣押之原因，應釋明之。前
    項釋明如有不足，而債權人陳明願供擔保或法院認為適當者
    ，法院得定相當之擔保，命供擔保後為假扣押。前開規定於
    假處分準用之。民事訴訟法第526條第1項、第2項、第533條
    第1項本文亦著有規定。而民事訴訟法第526條第2項修正前
    條文為：「債權人雖未為前項釋明，如就債務人所應受之損
    害已供法院所定之擔保者，得命為假扣押。」惟現已修正為
    ：「前項釋明如有不足，而債權人陳明願供擔保或法院認為
    適當者，法院得定相當之擔保，命供擔保後為假執行。」，
    其修正理由為「依原第2項規定，債權人得供擔保以代釋明
    ，惟債權人聲請假扣押，應使法院信其請求及假扣押之原因
    大致為正當，故仍應盡其釋明責任。然其釋明如有不足，為
    補強計，於債權人陳明就債務人可能遭受之損害願供擔保並
    足以補釋明之不足，或於法院認以供擔保可補釋明之不足並
    為適當時，法院均可斟酌情形定相當之擔保，命債權人供擔
    保後為假扣押，爰修正第2項。」是依現行民事訴訟法第526
    條第2項及第533條第1項本文規定，關於假處分之原因，應
    由債權人提出可使法院信其主張為真實之證據，以釋明之；
    尚難逕以擔保取代釋明之欠缺。
四、經查，抗告人主張其因相對人財務惡化，未依約給付租金，
    故終止兩造間租約並請求相對人返還系爭標的物，卻未獲置
    理乙節，業經提出資本型租賃契約書、臺北三張犁郵局第76
    2號存證信函、回執、剪報、電子新聞、台北縣立三多國民
    中學網頁資料為證（見本院卷第7至16頁），堪認抗告人就
    其請求已為釋明。至假處分原因部分，抗告人雖指稱已有相
    對人之債權人擬搬移置放相對人公司之動產抵債，惟並未提
    出任何證據以為釋明。抗告人雖另提出第三人聯眾金融創投
    股份有限公司員工王偉浩名片（見本院卷第17頁），惟抗告
    人陳稱王偉浩係97年5月13日在場協助相對人拒不返還系爭
    標的物予抗告人，為相對人委託之人等語（見本院卷第5、2
    2頁），則前開名片至多僅能認係相對人拒不返還系爭標的
    物之釋明，而無從佐證相對人有隱匿或處分系爭標的物等之
    計劃或行為，自難據此認本件有日後不能執行或甚難執行之
    虞情事。此外，抗告人復未能提出任何即時可以調查之證據
    ，俾法院信其主張為真實，其釋明顯屬欠缺。雖其陳明願供
    擔保以代釋明，惟揆諸前揭說明，債權人仍須盡釋明之責，
    僅能以擔保補釋明之不足，而不能逕以擔保代替釋明之欠缺
    。是本件假處分聲請，核與民事訴訟法第532條規定有間，
    不應准許，原裁定予以駁回，並無違誤。抗告意旨仍執陳詞
    ，指摘原裁定不當，為無理由，應予駁回。
五、據上論結，本件抗告為無理由，依民事訴訟法第495條之1第
    1項、第449條第1項、第95條、第78條，裁定如主文。
中    華    民    國    97    年    8     月    29    日
                    民事第一庭
                        審判長法  官   張耀彩
                              法  官   林金吾
                              法  官   盧彥如
正本係照原本作成。
不得再抗告。
中    華    民    國    97    年    9     月    3     日
                              書記官   鄭兆璋


司法院資訊處製作；財團法人民間司法改革基金會備份。
